臺灣高等法院民事判決　　　　　　　　93年度上易字第1168號
上　訴　人　穩迎科技股份有限公司
法定代理人　蘇國樑
訴訟代理人　黃勝文律師
　　　　　　李進成律師
上列一人複
代　理　人　劉鴻濃　　住台北縣土城市○○路○段261號
被　上訴人　競新科技股份有限公司
　　　　　　　　　　　設台北縣中和市○○路258號4樓之1
法定代理人　何靜華　　住同上
訴訟代理人　沈培錚律師
上列當事人間請求給付貨款事件，上訴人對於中華民國93年10月
28日臺灣板橋地方法院93年度訴字第545 號第一審判決提起上訴
，本院於94年5 月10日言詞辯論終結，判決如下：
    主      文
上訴駁回。
第二審訴訟費用由上訴人負擔。
    事實及理由
一、本件被上訴人起訴主張：緣上訴人公司由當時擔任該公司之
    業務主管馮守瑜代理，分別於民國（下同）92年10月23日及
    同年11月18日簽發二紙訂購單（下稱系爭訂購單），向伊分
    別訂購電腦周邊產品Fascon- 6P（即「六個風扇控制旋鈕」
    ）及「塑膠製抽取盒」、「鋁製抽取盒」、「鋁製內抽取盒
    」（下統稱系爭貨品），約定買賣價金分別為新台幣（下同
    ）427,644元、406,856元（下稱系爭二筆價金），合計834,
    509 元，而分別成立買賣契約（下稱系爭二買賣契約）。嗣
    伊自國外進口系爭貨品，本應於報關進口後先送貨至伊處，
    惟因上訴人急需系爭貨品，伊遂指示訴外人聯華報關行逕將
    系爭貨品分別於92年11月13日及同年12月2 日送至上訴人公
    司處交付，並由馮守瑜在伊公司送貨單上簽收。後伊開立發
    票向上訴人請款，詎上訴人遲未給付，經伊分別於93年1月5
    日、同年月13日寄發存證信函催告其於3 日內給付系爭二筆
    價金，經上訴人分別於同年月8 日、同年月15日收受，然其
    置之不理，爰依民法第367 條買賣價金請求權，請求上訴人
    如數給付系爭價金及自93年1 月19日起至清償日止按年息5%
    計算之利息等語。原審為被上訴人勝訴之判決，被上訴人於
    本院則聲明駁回上訴。
二、上訴人則以：依伊公司進貨清單及庫存資料所示，並無系爭
    貨品進貨資料，且伊公司之採購流程，於購買貨品時，除須
    輸入電腦系統存檔外，並須經伊公司倉管人員蘇元勇簽收，
    然系爭貨品未曾經電腦系統存檔，蘇元勇亦未曾簽收或見過
    系爭貨品。而原任職伊公司之員工馮守瑜並無代理伊對外向
    廠商訂購或收受貨品之權限，伊亦否認其代理行為，系爭二
    買賣契約對伊自不生效力。況馮守瑜係被上訴人公司員工馮
    守璋之胞兄，被上訴人法定代理人何靜華則為馮守瑜之女友
    ，馮守瑜於離職後復即至被上訴人公司工作，是系爭貨品是
    否確有交付予伊，自屬有疑。又因伊傳真機老舊緣故，於客
    戶回傳訂購單時，文件上均會出現一條黑色直線，乃被上訴
    人所提出之系爭訂購單並無此現象，益見伊並未向被上訴人
    購買系爭貨品。且伊已另向大陸地區購買同類風扇控制旋鈕
    產品，本件並無實際貨品之交付等語，資為抗辯，而聲明請
    求廢棄原判決，並駁回被上訴人之訴及假執行之聲請。
三、查本件被上訴人主張原任上訴人公司業務主管之馮守瑜代理
    上訴人簽發總價金計為834,509 元之系爭訂購單，而伊曾於
    93年1月5日、同年月13日寄發存證信函催告上訴人於3 日內
    給付系爭價金，經上訴人分別於同年月8 日、同年月15日收
    受等情，業據其提出系爭二訂購單、93年1月5日中和郵局第
    168 號存證信函及回執、同年月13日中和郵局第21號存證信
    函及回執為憑（見原審卷第26至27、33至34頁），上訴人復
    不爭執系爭訂購單上馮守瑜簽名之真正及其確曾收受上開存
    證信函之事實，堪信被上訴人此部分主張為真正。
四、被上訴人復主張上訴人應給付伊系爭價金，則為上訴人所否
    認，並以前詞置辯。是本院所應審究者，核為：馮守瑜有無
    代理上訴人對外向廠商採購之權限，即系爭二買賣契約是否
    有效成立？馮守瑜有無代理上訴人收受貨物之權限，亦即系
    爭貨品是否確已交付予上訴人？被上訴人請求上訴人給付系
    爭二筆價金有無理由？
五、經查：
  (一)系爭二買賣契約業已有效成立：
    1.按當事人就標的物及其價金互相同意時，買賣契約即為成
      立，民法第345條第2項定有明文。次按買賣之債權契約並
      非要式行為，除民法第 166條情形外，自無須以訂立書據
      為其要件，苟有其他證據方法，足以證明確有買賣事實，
      則因買賣所發生之債務關係，即不容藉口無書據而任意否
      認。而買賣契約為諾成契約，一經當事人就標的物及其價
      金互相同意，買賣契約為成立（參見最高法院18年上字第
      29 56號判例、20年上字第2202號判例）。
    2.查依系爭訂購單內容以觀，買方（即上訴人）與賣方（即
      被上訴人）就買賣之貨物種類、數量及金額等條件，皆已
      明定於系爭訂購單上，且買方上訴人公司簽名欄有馮守瑜
      之簽名（即「Andy Fung 」），賣方之被上訴人公司簽名
      欄則有被上訴人業務主管馮守璋之簽名，此有系爭訂購單
      附卷可稽（見原審卷第26、27頁），是自形式上觀察，已
      足認為兩造間業就系爭貨品之買賣達成合意。
    3.上訴人固不否認馮守瑜當時為其公司董事兼業務主管，惟
      辯稱其公司負責採購員工為訴外人曾碧惠，收受貨品則為
      倉管人員蘇元勇，馮守瑜並無得代理上訴人向被上訴人採
      購及收受貨品之權限，其拒絕承認馮守瑜無權代理之行為
      ，且系爭訂購單既未經其法定代理人簽名，即無從自形式
      上觀察得出系爭買賣契約已成立云云。然查：
      (1)按代理人於代理權限內，以本人名義所為之意思表示，
        直接對本人發生效力，民法第103條第1項定有明文。又
        民法所謂代理，係指本人以代理權授與代理人，由代理
        人以本人名義為意思表示，或受意思表示，而直接對本
        人發生效力而言（最高法院79年度台上字第1907號裁判
         要旨參照）。
      (2)查馮守瑜自上訴人公司設立迄今，均為上訴人公司之股
        東兼董事，甚且為上訴人第一任董事長，並自89年3月1
        日起至92年12月23日止，擔任上訴人公司之業務主管等
        事實，為上訴人所不爭執，並有上訴人公司變更登記表
        在卷可參（見原審卷第64至65頁）。上訴人亦自承斯時
        其公司僅有五、六人（見本院卷(二)第16頁）。又曾碧慧
        現亦為上訴人董事，斯時並擔任上訴人公司之會計兼採
        購，另訴外人即馮守瑜之姊馮珍珍亦擔任上訴人公司之
        業務經理，此觀上訴人提出之刑事告訴狀所載內容甚明
        （見原審卷第51頁）。觀諸被上訴人所提上訴人公司印
        製之員工名片，含馮珍珍、曾碧慧、訴外人曾建陵、楊
        儀文，及上訴人現任法定代理人蘇國樑，與上訴人所稱
        專職倉管之蘇元勇之名片內容（見原審卷第156 頁），
        均無任何職稱於其上；並參酌馮守瑜、馮珍珍均曾代理
        上訴人向其他廠商採購等情，有上訴人不爭執真正之採
        購單可佐（見原審卷第157至160頁），及兩造間除系爭
        二買賣契約外，另上訴人前於92年7月23日、同年9 月5
        日、19日、同年10月20日即陸續向被上訴人訂貨，並經
        被上訴人依約交貨，及上訴人分別於同年8 月18日、11
        月6日、12月2日以匯款方式支付買賣價金完畢乙節，亦
        為上訴人所是認，並有被上訴人所提存摺影本可參（見
        原審卷第96至97頁）；復參酌上訴人亦不否認所主張為
        公司倉管人員之蘇元勇如外出或請假時，其他員工非不
        得代為收受貨物等情（見原審卷第187 頁），足認證人
        馮守瑜於原審到庭證稱因上訴人公司員工人數很少，每
        人均股東兼員工，均有採買及收受貨品權限，且均須作
        各種事情等語非虛（見原審卷第125 頁），堪認其證言
        為可採。
      (3)上訴人固辯稱馮守瑜係馮守璋之胞兄，與被上訴人法定
        代理人復為男女朋友，並經其對之提起背信、侵占及竊
        盜等罪之告訴，且早有意離開上訴人公司，並曾就系爭
        貨品買賣與馮守璋討論，顯見上訴人實際上並未採購系
        爭貨品，馮守瑜之證詞不可採云云。惟查馮守瑜現仍係
        上訴人公司之股東及董事，與上訴人間之關係亦屬匪淺
        ，且參酌其餘上開事證，已難認其證詞確有偏頗之虞，
        至於上訴人另為刑事案件之告訴，要與本件屬私法範圍
        之民事糾葛之認定無涉。另馮守瑜是否早有意離開上訴
        人公司，亦與系爭買賣契約是否有效成立無關。況依上
        訴人所提出之馮守瑜與馮守璋間於92年6月24日至92年9
        月29日往來之電子郵件內容（見本院卷(二)第63至67頁）
        ，無非係關於貨品進口事項及報價問題，雖提及「那個
        6 個風扇妙（要）賣穩迎多少錢」，惟同時論及「今天
        以（已）經跌破34元」等語（見本院卷(二)第66頁），要
        係因匯率變動問題而致價格有影響，且此項詢價，是否
        即對上訴人公司不利，尚無從自上開電子郵件內容可證
        明，反適足證被上訴人確有將系爭貨品出售予上訴人公
        司之事實，殊難據以為上訴人主張有利之憑證，亦不足
        認馮守瑜之證詞有何不實。是被上訴人主張馮守瑜有代
        理上訴人對外向廠商為採購及收受貨物之權限等語，堪
        足採信，上訴人上開抗辯自不足取。
    4.上訴人復辯稱馮守瑜如前曾代理其對外為採購，然此係經
      上訴人法定代理人授權，而系爭二買賣契約則未經上訴人
      公司授權，應由被上訴人舉證其曾授權云云。然查上訴人
      既不否認其過去曾有授權馮守瑜有代理上訴人對外採購之
      權限，且馮守瑜確曾代理上訴人對外向其他廠商訂購等情
      ，已如前述，復參酌兩造間除系爭二買賣契約以外，亦另
      有數次交易，且被上訴人已依約交付貨品，上訴人亦依約
      付款，足認上訴人原本即有授權其業務主管馮守瑜有對外
      代為採買之權限，且屬於上訴人對外交易之常態事實，則
      上訴人所辯僅系爭二買賣契約並無授權之例外事實（變態
      事實），自應由上訴人就其有對業務主管馮守瑜為代理權
      限制之該有利於己之事實，負舉證責任，乃其對此未能舉
      證以實其說，徒泛稱應由被上訴人舉證云云，自無可採。
      上訴人另辯稱依民法第107條規定，代理權之限制僅不得
      對抗善意第三人，而被上訴人並非善意第三人云云，惟上
      訴人須先證明確有其所主張之代理權限制之前提事實後，
      始須再審究被上訴人是否為善意第三人，倘上訴人就前開
      其有對馮守瑜之代理權予以限制該前提事實未能加以證明
      ，本院自毋庸再審究被上訴人是否為善意第三人，是上訴
      人上開辯解，亦無足取。
    5.至於上訴人辯稱因其公司傳真機老舊，接收傳真文件均會
      顯現一條黑色直線，被上訴人所提系爭兩份訂購單影本並
      無上開黑色直線情形存在，故係被上訴人所臨訟製作云云
      。惟買賣契約原則上為諾成契約，並非要式行為，本件被
      上訴人既已證明兩造間確有系爭二買賣契約意思表示合致
      之事實存在，縱其所提系爭訂購單上無上訴人所稱之黑色
      直線情形存在，要不足推論兩造間即無系爭買賣契約存在
      、或系爭兩份訂購單係屬杜撰。況依被上訴人提出而上訴
      人不爭執真正之上訴人另案聲請被上訴人給付貨款之支付
      命令內容所示，僅提出銷貨單及統一發票為證，並無何訂
      購單，亦非傳真之資料，益見上訴人上開抗辯不可採，堪
      信兩造間確有系爭二買賣契約之存在，且有效成立。
  (二)系爭貨品確已交付予上訴人：
    1.查系爭訂購單約定之交貨地點均為上訴人公司地址（即台
      北縣中和市○○路736號 7樓之5），有系爭訂購單足憑。
      被上訴人主張其已依約指示其履行輔助人即負責系爭貨品
      進口之聯華報關行，分別於92年11月13日、同年12月13日
      逕將系爭貨品送至上訴人公司處以為交付乙節，亦據其提
      送貨單可稽（見原審卷第30頁），觀諸二紙送貨單上，送
      貨地址均記載「中和市○○路285號4樓之1」 （即被上訴
      人地址）、並於下方另載「轉送中和市○○路736號7樓之
      5」（即上訴人地址） 字樣，而其中92年11月13日之送貨
      單上，雖係由被上訴人公司馮守璋所簽收，然兩造均不爭
      執兩造之公司均設於同一工業區內，並共用一個地下室；
      證人馮守瑜亦到庭證稱：該次貨物送到上訴人公司，伊及
      其弟馮守璋同至地下室等貨，由馮守璋簽收後，再一起送
      至樓上之上訴人公司，當日係伊代理上訴人收貨，僅由其
      弟簽收，並將貨交給伊，第一次即92年11月13日簽收之貨
      品為三十幾個大紙箱，送至上訴人公司後，打開紙箱，再
      來改包裝，然後上訴人公司始能出貨等語甚詳（見原審卷
      第127 頁）；核與證人即聯華報關行送貨司機吳嵩珀結證
      稱伊見過馮守瑜及其弟，伊送貨時馮守瑜與其弟來簽收。
      前開兩張送貨單，92年11月13日是送34箱，第二次是55箱
      ，送貨地點是中和市○○路及建二路路口之地下室等語大
      致相符（見原審卷第128至131頁）。雖上開二人證述容有
      部分岐異，惟參酌二人作證時間（93年7 月27日）距該次
      送貨已有相當時日，記憶容有誤差，乃二人對是次送貨情
      形所證既大致相符，堪認證人馮守瑜、吳嵩珀上開證言為
      可採。況其中92年12月2 日送貨單亦已經馮守瑜簽收，而
      馮守瑜有代理上訴人收受貨物之權限，亦如前述，足認92
      年12月2 日馮守瑜所簽收之送貨單，受領貨物效力亦已於
      上訴人本人。是依證人吳嵩珀上開證詞，再審酌依系爭貨
      品之進口報單記載，其中「六個風扇控制旋鈕」1,000 個
      為34箱，「塑膠製抽取盒」、「鋁製抽取盒」、「鋁製內
      抽取盒」則為55箱（見原審卷第28、29頁），可認系爭貨
      品中之「六個風扇控制旋鈕」共1,000 個係於92年11月13
      日，其餘「塑膠製抽取盒」、「鋁製抽取盒」、「鋁製內
      抽取盒」係於92年12月2 日，分別交予有代理權之馮守瑜
      代上訴人收受。
    2.次查系爭貨品中之「六個風扇控制旋鈕」1,000 個（亦稱
      「六組風扇調速器」），業經上訴人售予訴外人巴比祿股
      份有限公司（下稱巴比祿公司），有該公司依被上訴人主
      張之出貨明細表，所提出相符之上訴人公司出具之統一發
      票為憑（見原審卷第191至217頁），是如上訴人未曾收受
      系爭貨品中之「六個風扇控制旋鈕」1,000 個，自無可能
      供貨予巴比祿公司，堪信被上訴人主張系爭貨品已交付予
      上訴人等語屬實。上訴人雖抗辯其係另向訴外人大陸地區
      銘博電子（深圳）有限公司（下稱銘博公司）購買「六個
      風扇控制旋鈕」出貨予巴比祿公司，並提出銘博公司出具
      之收款收據為憑（見原審卷第189 頁），惟為被上訴人否
      認上開收據之真正。經本院命上訴人提出確曾自大陸進口
      上開風扇控制旋鈕之相關文件以為釋明，然上訴人未能舉
      證，僅泛稱因上開與銘博公司交易係採送貨到府（  door
      to door）之交易條件，故並不知銘博公司如何報關及運
      送，僅收到快遞單及收款收據，快遞費亦非上訴人所支付
      ，快遞單未保存等語，復提出非上開交易之快遞單為憑（
      見本院卷(二)第30-32頁）。然查依系爭貨品進口報單內容
      所示，其中「六個風扇控制旋鈕」1,000個，重達392公斤
      ，其餘貨品則達1129.30公斤（見原審卷第28、29 頁），
      殊難期待系爭貨品得以快遞進行運送，是上訴人抗辯稱另
      向銘博公司購買系爭貨品云云，顯不足為憑。至於上訴人
      另提出向其他公司購買產品之訂購單（見原審卷第116 至
      120 頁），欲證明未收受系爭貨品，惟自前開訂購單內容
      以觀，上訴人所訂購之數量均不多，亦難為其有利之認定
      。
  (三)被上訴人請求上訴人給付系爭價金，為有理由：
    1.按買受人對於出賣人，有交付約定價金及受領標的物之義
      務，民法第367 條定有明文。查兩造間系爭二買賣契約既
      合法有效成立，且被上訴人已依約交付上訴人系爭貨品，
      則被上訴人基於前開規定，請求上訴人給付系爭買賣價金
      834,509元，洵屬有據。
    2.次按給付無確定期限者，債務人於債權人得請求給付時，
      經其催告而未為給付，自受催告時起，負遲延責任。其經
      債權人起訴而送達訴狀，或依督促程序送達支付命令，或
      為其他相類之行為者，與催告有同一之效力。前項催告定
      有期限者，債務人自期限屆滿時起負遲延責任，為民法第
      229條第2、3項所有定。查被上訴人分別於93年1 月5日、
      同年月13日寄發存證信函催告上訴人於3 日內給付系爭二
      筆價金，經上訴人分別於同年月8 日、同年月15日收受等
      情，業據其提出前揭二存證信函及回執為佐（見原審卷第
      33 至34頁），是被上訴人最後催告屆滿日期為93年1月18
      日，則被上訴人請求上訴人另給付自93年1 月19日起至清
      償日止，按年息5%計算之法定遲延利息，亦有理由。
六、綜上所述，被上訴人基於買賣價金給付請求權，請求上訴人
    給付834,509元及自93年1月19日起至清償日止，按年息5%計
    算之法定遲延利息，為有理由，應予准許。則原審判命上訴
    人如數給付，並依兩造聲請分別為准、免假執行之宣告，於
    法即無不合。上訴意旨猶執前詞，指摘原判決不當，求予廢
    棄改判，為無理由，應予駁回。
七、本件事證已臻明確，兩造其餘主張及攻擊防禦方法，經核對
    本件判決結果無影響，爰不逐一論述，附此敘明。
據上論結，本件上訴為無理由，依民事訴訟法第449條第1項、第
78條，判決如主文。
中　　華　　民　　國　　94　　年　　5 　　月　　24　　日
　　　　　　　　　民事第十六庭  　審判長法　官  黃騰耀
　　　　　　　　　　　　　　　　        法　官  郭松濤
　　　　　　　　　　　　　　　　        法　官  黃莉雲
正本係照原本作成。
不得上訴。
中　　華　　民　　國　　94　　年　　5 　　月　　26　　日
　　　　　　　　　　　　　　　　　　　　書記官  秦仲芳
